【裁判字號】    89,訴,2327
【裁判日期】    901228
【裁判案由】    綜合所得稅
【裁判全文】
臺北高等行政法院判決                            八十九年度訴字第二三二七號
                              .
    原      告  甲○○
    送達代收人  乙○○
    訴訟代理人  丁○○（會計師）
    被      告  財政部臺灣省北區國稅局
    代  表  人  林吉昌（局長）住同右
    訴訟代理人  戊○○
                丙○○
右當事人間因綜合所得稅事件，原告不服財政部中華民國八十九年七月二十六日台財
訴第0000000000號訴願決定，提起行政訴訟。本院判決如左：
    主  文
原告之訴駁回。
訴訟費用由原告負擔。
    事  實
一、事實概要：緣原告為國蒼實業有限公司（以下簡稱國蒼公司）之股東，民國（下
    同）八十五年度綜合所得稅結算申報案，被告機關據財政部台灣省中區國稅局通
    報原告之營利所得新台幣（下同）二、一三四、四二四元，遂合併核定綜合所得
    總額為三、二三六、五二九元，淨額為二、七六九、一三０元，應補稅額為三五
    四、一九六元。原告不服，主張原核定營利所得二、一三四、四二四元，其並未
    收到該國蒼公司股利分配，該公司於八十四年經台灣省政府（誤為經濟部）建設
    廳函准解散並經台灣台中地方法院准免破產宣告，台灣台中地方法院民事庭准予
    清算完結備查，又財政部台灣省中區國稅局核定通知未分配盈餘要辦理增資或分
    配時，該公司已申請更正七十七年度未分配盈餘，且八十一年度該公司已申請復
    查，故未分配盈餘應屬未確定案件，原核定無法憑以強制歸戶；又依行為時所得
    稅法第七十六條之一第二項第八款規定，損益計算項目，因超越規定之列支標準
    ，未准列支，具有合法憑證及能提出正當理由者，得予減除，請准減除合法憑證
    部分；又國蒼公司八十一年度未分配盈餘累積數二四、六八九、七三八元，遲至
    八十五年十月十一日更正未分配盈餘一二、八０六、五四六元，歸課八十五年度
    綜合所得稅應有錯誤云云，申請復查，未獲變更，提起訴願，亦遭駁回，遂向本
    院提起本件行政訴訟。
二、兩造聲明：
    (一)原告聲明求為判決：原處分、復查決定及訴願決定均撤銷。
    (二)被告聲明求為判決：駁回原告之訴。
三、兩造之爭點：
    財政部臺灣省中區國稅局於八十三年十二月十三日以中區國稅中市資第八三○三
    九四一一號函通知國蒼公司依行為時所得稅法第七十六條之一及行為時促進產業
    升級條第十五條規定處理未分配盈餘，即選擇要辦理增資或分配或加徵百分之十
    營利事業所得稅，該函所列未分配盈餘累積數二四、六八九、七三八元既有錯誤
    ，原告於應辦理之期限內已向該國稅局表達未分配盈餘累積數顯然錯誤，該國稅
    局於八十五年十月十一日始更正未分配盈餘累積數為一二、八○六、五四六元，
    則該國稅局是否應重新通知國蒼公司選擇處理未分配盈餘之方法，如國蒼公司遲
    不辦理，被告始能於八十七年強制歸戶課徵股東綜合所得稅？被告歸戶課徵股東
    即原告之八十五年度綜合所得稅，是否有錯誤？
甲、原告主張之理由：
一、被告機關八十三年十二月十三日中區國稅中市資第八三○三九四一一號函（證物
    一），列明國蒼公司截至八十一年度止未分配盈餘累積數為二四、六八九、七三
    八元，應於文到一個月選擇就超過可保留額加徵百分之十營利事業所得稅，否則
    應於八十四年內辦理增資或分配盈餘，如未辦理則由被告機關歸戶課徵股東所得
    稅。由於被告機關函列國蒼公司未分配盈餘累積數錯誤，國蒼公司於八十四年二
    月十日函請被告機關更正（證物二），被告機關遲於八十五年十月十一日中區國
    稅中市資第八五○三六六五號函更正未分配盈餘累積數為一二、八○六、五四六
    元（證物三）（註：原通知未分配盈餘累積數為二四、六八九、七三八元相差高
    達約一千二百萬元）
二、查財政部台灣省中區國稅局台中市分局八十三年十二月十三日函原告投資之國蒼
    有限公司未分配盈餘誤為二四、六八九、七三八元（請詳原卷證物），則該公司
    依法應依該錯誤之未分配盈餘二四、六八九、七三八元繳納加徵百分之十營利事
    業所得稅為二、四六八、九七三元，該函應屬繳納通知文書，即稅捐稽徵法第十
    七條所稱之繳納通知文書，勿庸置疑，亦為財政部七十年一月三日台財稅第三○
    ○○九號函所稱繳納通知書（證物一），被告斷言原告主張顯係對法令之誤解似
    有欠公允。
三、依稅捐稽徵法第十七條繳納通知書有錯誤於規定繳納期間內得要求查對更正。財
    政部七十年一月三日台財稅第三○○○九號函：「．．．．其因稽徵機關作業關
    係，在限繳日屆滿後始行答覆者，縱經查對結果並無錯誤，仍應改訂繳納期間，
    以資便民。」（證物四），上述被告機關八十三年十二月十三日函所列未分配盈
    餘累積數二四、六八九、七三八元顯然錯誤，原告於八十四年度應增資之期間內
    向被告機關表達未分配盈餘累積數顯然錯誤，被告機關於八十五年十月十一日始
    更正未分配盈餘累積數為一二、八○六、五四六元，則依上述相關規定被告機關
    應更正通知國蒼公司選擇，或於八十五年度繳納加徵百分之十營利事業所得稅，
    或於八十六年增資，否則於八十七年強制歸戶課徵股東綜合所得稅。
四、綜上被告機關於八十五年強制歸戶課徵股東綜合所得稅顯欠允當，所有原處分、
    復查、訴願決定均未斟酌重要證據允宜撤銷，始稱公允。
乙、被告主張之理由：
一、按「公司組織之營利事業，其未分配盈餘累積數超過已收資本額二分之一以上者
    ，應於次一營業年度內，利用未分配盈餘，辦理增資，增資後未分配盈餘保留數
    以不超過本次增資後已收資本額二分之一為限；其未依規定辦理增資者，稽徵機
    關應以其全部累積未分配之盈餘，按每股份之應分配數歸戶，並依實際歸戶年度
    稅率，課徵所得稅。前項所稱未分配盈餘，以經主管稽徵機關核定之營利事業所
    得額，減除左列各項後之餘額為準：一、當年度應納之營利事業所得稅。．．．
    」為行為時所得稅法第七十六條之一所明定。次按「公司得在不超過已收資本之
    限度內，保留盈餘不予分配；政府指定之重要產業，得在不超過已收資本額二倍
    之限度內，保留盈餘，不予分配。但超過以上限度時，就其每一年度再保留之盈
    餘，於加徵百分之十營利事業所得稅後，不受所得稅法之限制。」為行為時促進
    產業升級條例第十五條所明定。又「關於公司組織之未分配盈餘經稽徵機關核定
    後，已超過法定限額，惟其中有部分年度營利事業所得稅在行政救濟中尚未確定
    ，其未分配盈餘之計算，仍應按稽徵機關核定之營利事業所得額，依所得稅法第
    七十六條之一規定辦理。如經行政救濟程序確定而調整其未分配盈餘之數額時，
    再本於職權更正辦理退稅。」、「．．．（二）經核對其未分配盈餘累積數確已
    超過法定限額，並選定依所得稅法第七十六條之一規定辦理者或逾期未選定加徵
    營利事業所得稅者，稽徵機關應以所得稅法第七十六條之一第一項規定所稱『次
    營業年度』或未及時歸戶案件『查獲年度』之十二月三十一日股東名簿所載股東
    為對象，於翌年按每股東之應分配數予以歸戶，．．．」分別經財政部八十七年
    一月八日台財稅第八六一一四七六○六號函及七十七年十二月三十日台財稅第七
    七○六六七五五○號函釋在案。
二、緣原告為國蒼公司之股東，國蒼公司經財政部台灣省中區國稅局於八十三年十二
    月十三日中區國稅中市資第八三○三九四一一號函，略以通知該公司截至八十一
    年度止，未加計營利事業所得稅之未分配盈餘累積數為二四、六八九、七三八元
    ，已超過資本額六、○○○、○○○元之一倍以上，請其對未分配盈餘累積數或
    實收資本額有疑問，請於文到十日內檢送資料前來核對，並於文到一個月內填妥
    選擇函，選擇依行為時促進產業升級條例第十五條規定，就超過可保留額度加徵
    百分之十營利事業所得稅後，保留不分配，不受所得稅法第七十六條之一規定之
    限制，或依行為時所得稅法第七十六條之一規定，於八十四年內辦理增資或分配
    ，未如期辦理者，將強制歸戶股東所得稅等情。因國蒼公司並未依限前來辦理，
    案經財政部台灣省中區國稅局於八十五年間以全部未分配盈餘累積數按各股東出
    資額比例強制歸戶營利所得，並通報歸課所得稅。原告八十五年度綜合所得稅結
    算申報案，被告機關爰依通報之營利所得二、一三四、四二四元，合併核定其綜
    合所得總額為三、二三六、五二九元，淨額為二、七六九、一三○元，應補稅額
    為三五四、一九六元。原告不服，主張國蒼公司經財政部台灣省中區國稅局於八
    十三年十二月十三日通知該公司截至八十一年度止，未加計營利事業所得稅之未
    分配盈餘累積數之金額二四、六八九、七三八元，係屬錯誤，及至八十五年十一
    月間始作更正，其中並未再行發文通知，且公司於辦理清算時均無盈餘可供分配
    等語。
三、本件原告為國蒼公司之股東，被告初查以該公司至八十一年度止未分配盈餘累積
    數原為二四、六八九、七三八元，經更正為一二、八○六、五四六元，已超過法
    定限額六、○○○、○○○元百分之一百以上，未於通知期限內檢送減除項目之
    證明文件核對未分配盈餘累積數及已收資本額並辦理增資或分配，遂將截至八十
    一年度止未加徵百分之十營利事業所得稅之未分配盈餘累積數一二、八○六、五
    四六元，核定原告八十五年度有營利所得二、一三四、四二四元，歸戶課徵原告
    八十五年度綜合所得稅，原告不服，主張其並未取得系爭營利所得，國蒼公司八
    十四年經台灣省建設廳函准解散並經清算報經台灣台中地方法院民事庭准予完結
    備查，又該公司收受未分配盈餘核算之通知復已申請更正七十七年度未分配盈餘
    ，且八十一年度營利事業所得稅已申請復查，未分配盈餘應屬未確定依所得稅法
    第七十六條之一第二項規定損益計算項目因超越規定之列支標準未准列支具有合
    法憑證及能提出正當理由者得予減除，請准減除合法憑證，又國蒼公司八十一年
    度未分配盈餘累積數二四、六八九、七三八元，遲至八十五年十月十一日更正未
    分配盈餘一二、八○六、五四六元，歸課八十五年度綜合所得稅應有錯誤云云。
    申經被告復查決定以本件財政部台灣省中區國稅局台中市分局於八十三年十二月
    十三日中區國稅中市資第八三○三九四一一號函已通知國蒼公司於八十四年度內
    依所得稅法第七十六條之一規定辦理增資或分配，惟該公司八十四年度未依規定
    辦理增資或分配，故以八十四年度股東名簿所載股東為對象，依所得稅法第七十
    六條之一規定辦理歸課各股東次年度（八十五年度）之營利所得，並函知該公司
    通知各股東將歸戶課稅之所得，併入申報；至所稱該公司於八十四年四月十四日
    獲臺灣省政府建設廳第三科核准解散登記，並經臺灣臺中地方法院民事裁定（八
    十六年度破字第十四號）裁定准予免破產宣告，且已清算完結報備．．．乙節，
    查財政部臺灣省中區國稅局於八十三年十二月十三日中區國稅中市資第八三○三
    九四一一號函已通知該公司依所得稅法第七十六條之一規定辦理，惟該公司嗣八
    十四年四月十四日始獲核准解散登記，故本案並不適用財政部七十四年五月十四
    日台財稅第一五九三五號函釋公司已破產者其未分配盈餘免強制歸戶。因本案係
    屬公司組織之營利事業，其未分配盈餘累積數超過已收資本額一倍以上者，經原
    核定依所得稅法第七十六條之一規定核定，其中經核定之部分年度營利事業所得
    稅雖在行政救濟中尚未確定依財政部八十七年一月八日台財稅第八六一一四七六
    ○六號函意旨，仍應按稽徵機關核定之營利事業所得額依所得稅法第七十六條之
    一規定辦理，是原告之主張顯係誤解等由，駁回其復查之申請。嗣原告復執前詞
    爭議，提起訴願，亦遭財政部以相同理由駁回。
四、茲據原告主張依稅捐稽徵法第十七條：「納稅義務人如發現繳納通知書有記載、
    計算錯誤或重複時，於規定繳納期間內，得要求稅捐稽徵機關，查對更正。」財
    政部七十年一月三日台財稅第三○○○九號函：「納稅義務人認為繳納通知書所
    載內容有誤，依稅捐稽徵法第十七條之規定，於繳納期間內申請查對更正時，稅
    捐稽徵機關經查對結果，如認為所載內容並無錯誤，應從速於限繳日期答復，並
    退還繳納通知書請其依限繳納，當不發生應否改訂繳納期間問題；其因稽徵機關
    作業關係，在限繳日期屆滿後始行答復者，縱經查對結果並無錯誤，仍應改訂繳
    納期間，以資便民。」上述被告機關八十三年十二月十三日函所列未分配盈餘累
    積數二四、六八九、七三八元顯然錯誤，原告於八十四年度應增資之期間內向被
    告機關表達未分配盈餘累積數顯然錯誤。被告機關於八十五年十月十一日始更正
    未分配盈餘累積數為一二、八○六、五四六元，則依上述相關規定被告機關應更
    正通知國蒼公司選擇，或於八十五年度繳納加徵百分之十營利事業所得稅，或於
    八十六年增資，否則於八十七年強制歸戶課徵股東綜合所得稅等語，資為爭議。
五、查有關財政部台灣省中區國稅局通知函所載未分配盈餘累積數之錯誤係因該局將
    七十七年度之稅後盈餘誤登載為當年度營業額所致，正確金額應為一二、八○六
    、五四六元，茲因國蒼公司未依通知函所定期限前來核對辦理，致未即時更正，
    惟縱使該年度稅後盈餘數為零，其截至八十一年止之未分配盈餘累積數仍有超過
    已收資本額一倍之情形。且公司如依規定前來核對辦理，稽徵機關自當予以更正
    核定，惟並無規定應另發函通知，倘國蒼公司認為七十七年度金額有誤，亦應以
    其他年度累計未分配盈餘金額選擇加徵百分之十營利事業所得稅或先行分配或辦
    理增資。第查稅捐稽徵法第十七條及財政部七十年一月三日台財稅第三○○○九
    號函規定，均係指有關『繳納通知書』（即繳款書）有錯誤之相關規定，並不適
    用於本案，原告主張顯係對法令之誤解，是原處分應予維持。
六、關於公司清算當時並無分配盈餘乙節，按開庭當日原告曾表示對於更正後未分配
    盈餘金額一二、八○六、五四六元並無異議，又查據該公司八十一年度以後年度
    ，即八十二、八十三年度均經該公司申報有盈餘，惟八十四年度清算申報虧損三
    百餘萬元，按所得稅原則係採誠實申報制度，稽徵機關核定其所得額時，有如申
    報數核定者，亦有經查帳剔除相關成本費用，或查獲漏報所得情形，而調高其所
    得額，且國蒼公司亦無申報出售資產等其他損失，有當庭提示之國蒼公司資產負
    債表影本四紙可稽，是截至八十四年止之未分配盈餘累積數應仍為正數，所稱公
    司清算當時並無分配盈餘，顯係空言飾卸之詞。
七、第查國蒼公司之股東尚有黃肇成、洪碧雲、黃東陞、洪清連，均對該等強制歸戶
    營利所得不服，向財政部台灣省中區國稅局申請復查，其中黃東陞、洪清連部分
    經該局復查決定維持原核定後，並未提起訴願，而告確定，另黃肇成與洪碧雲為
    夫妻，其復查申請案亦未獲該局變更，其仍未甘服，經訴願、再訴願及行政訴訟
    遞遭駁回，現又就最高行政法院九十年判字第○○五八一號行政訴訟判決提起再
    審中，並予敘明。
八、綜上論述：原處分及所為復查、訴願決定並無違誤，請准如答辯之聲明判決。
    理  由
一、按「公司組織之營利事業，其未分配盈餘累積數超過已收資本額二分之一以上者
    ，應於次一營業年度內，利用未分配盈餘，辦理增資，增資後未分配盈餘保留數
    以不超過本次增資後已收資本額二分之一為限；其未依規定辦理增資者，稽徵機
    關應以其全部累積未分配之盈餘，按每股份之應分配數歸戶，並依實際歸戶年度
    稅率，課徵所得稅。前項所稱未分配盈餘，以經主管稽徵機關核定之營利事業所
    得額，減除左列各項後之餘額為準：一、當年度應納之營利事業所得稅。．．．
    」為行為時所得稅法第七十六條之一所明定。次按「公司得在不超過已收資本之
    限度內，保留盈餘不予分配；政府指定之重要產業，得在不超過已收資本額二倍
    之限度內，保留盈餘，不予分配。但超過以上限度時，就其每一年度再保留之盈
    餘，於加徵百分之十營利事業所得稅後，不受所得稅法之限制。」為行為時促進
    產業升級條例第十五條所明定。其中公司保留盈餘之限額，應適用本件行為時之
    促進產業升級條例第十五條之特別規定。又「關於公司組織之未分配盈餘經稽徵
    機關核定後，已超過法定限額，惟其中有部分年度營利事業所得稅在行政救濟中
    尚未確定，其未分配盈餘之計算，仍應按稽徵機關核定之營利事業所得額，依所
    得稅法第七十六條之一規定辦理。如經行政救濟程序確定而調整其未分配盈餘之
    數額時，再本於職權更正辦理退稅。」、「（一）稽徵機關於核定公司之營利事
    業所得稅時，發現其未分配盈餘累積數已超過法定限額，應即行通知公司於文到
    十日內派員檢送所得稅法第七十六條之一第二項規定得減除項目之證明文件核對
    未分配盈餘累積數，並於文到一個月內選定就超過可保留額度加徵百分之十營利
    事業所得稅或於次一營業年度（及時歸戶案件）或查獲年度（未及時歸戶案件）
    之十二月三十一日以前辦理增資或分配。（二）經核對其未分配盈餘累積數確已
    超過法定限額，並選定依所得稅法第七十六條之一規定辦理者或逾期未選定加徵
    營利事業所得稅者，稽徵機關應以所得稅法第七十六條之一第一項規定所稱『次
    營業年度』或未及時歸戶案件『查獲年度』之十二月三十一日股東名簿所載股東
    為對象，於翌年按每股東之應分配數予以歸戶，並將課稅所得資料通報本部財稅
    資料中心及公司，由公司通知其股東將歸戶課稅所得併入歸戶年度所得申報納稅
    ；如未將該分配數申報為所得，於核定其該年度所得稅時應并入計課。」分別經
    財政部八十七年一月八日台財稅第八六一一四七六○六號函及七十七年十二月三
    十日台財稅第七七○六六七五五○號函釋在案，核與上開法律規定意旨無違，應
    予適用。
二、本件原告為國蒼公司之股東，國蒼公司所經營之事業並非政府指定之重要產業，
    依行為時促進產業升級條例第十五條前段之規定，其保留盈餘之限額為已收資本
    額之一倍。被告機關初查以該公司至八十一年度止未分配盈餘累積數原通知為二
    四、六八九、七三八元，經更正為一二、八０六、五四六元，已超過法定限額六
    、０００、０００元百分之一百以上，未於通知期限內檢送減除項目之證明文件
    核對未分配盈餘累積數及已收資本額並辦理增資或分配，遂將截至八十一年度止
    未加徵百分之十營利事業所得稅之未分配盈餘累積數一二、八０六、五四六元，
    核定原告八十五年度有營利所得二、一三四、四二四元，歸戶課徵原告八十五年
    度綜合所得稅，原告不服，主張其並未取得系爭營利所得，國蒼公司八十四年經
    台灣省建設廳函准解散並經清算報經台灣台中地方法院民事庭准予完結備查，又
    該公司收受未分配盈餘核算之通知後已申請更正七十七年度未分配盈餘，且八十
    一年度營利事業所得稅已申請復查，未分配盈餘應屬未確定；依所得稅法第七十
    六條之一第二項規定損益計算項目因超越規定之列支標準未准列支具有合法憑證
    及能提出正當理由者得予減除，請准減除合法憑證，又國蒼公司八十一年度未分
    配盈餘累積數原通知為二四、六八九、七三八元係屬錯誤，遲至八十五年十月十
    一日始更正未分配盈餘為一二、八０六、五四六元，歸課八十五年度綜合所得稅
    應有錯誤云云。申經被告機關復查決定以財政部台灣省中區國稅局臺中分局已於
    八十三年十二月十三日以中區國稅中市資第八三０三九四一一號函通知國蒼公司
    於於文到一個月內選定就超過可保留盈餘額度部分加徵百分之十營利事業所得稅
    ，或於八十四年度內依所得稅法第七十六條之一規定辦理增資或分配，惟該公司
    八十四年度未依規定辦理加徵百分之十營利事業所得稅或增資或分配，故以八十
    四年度股東名簿所載股東為對象，依所得稅法第七十六條之一規定辦理歸課各股
    東次年度（八十五年度）之營利所得，並函知該公司通知各股東將歸戶課稅之所
    得，併入申報；至所稱該公司於八十四年四月十四日獲臺灣省政府建設廳第三科
    核准解散登記，並經臺灣臺中地方法院民事裁定（八十六年度破字第十四號）裁
    定准予免破產宣告，且已清算完結報備乙節，查財政部台灣省中區國稅局於八十
    三年十二月十三日中區國稅中市資第八三０三九四一一號函已通知該公司依所得
    稅法第七十六條之一規定辦理，惟該公司嗣八十四年四月十四日始獲核准解散登
    記，故本案並不適用財政部七十四年五月十四日台財稅第一五九三五號函釋公司
    已宣告破產者其未分配盈餘免強制歸戶（按函釋全文為「公司組織之營利事業於
    接到稽徵機關通知提供所得稅法第七十六條之一第二項規定之說明前，業經向主
    管機關申請解散登記獲准，或經法院宣告破產者，其經稽徵機關核定之累積未分
    配盈餘，不再適用所得稅法第七十六條之一第一項規定歸戶課徵其股東所得稅；
    惟其股東分派公司剩餘財產之時價超過其出資額部分，仍應歸入其取得年度所得
    課稅」）。因本案係屬公司組織之營利事業，其未分配盈餘累積數超過已收資本
    額二分之一以上者（按應係超過已收資本額一倍以上），經原核定依所得稅法第
    七十六條之一規定核定，其中經核定之部分年度營利事業所得稅雖在行政救濟中
    尚未確定，依財政部八十七年一月八日台財稅第八六一一四七六０六號函意旨，
    仍應按稽徵機關核定之營利事業所得額依所得稅法第七十六條之一規定辦理，是
    原告之主張顯係誤解等由，駁回其復查之申請，嗣原告復執前詞爭議，提起訴願
    ，亦遭財政部以相同理由駁回。揆諸前開說明，並無不合。
三、茲據原告起訴主張依稅捐稽徵法第十七條：「納稅義務人如發現繳納通知書有記
    載、計算錯誤或重複時，於規定繳納期間內，得要求稅捐稽徵機關，查對更正。
    」，財政部七十年一月三日台財稅第三○○○九號函：「納稅義務人認為繳納通
    知書所載內容有誤，依稅捐稽徵法第十七條之規定，於繳納期間內申請查對更正
    時，稅捐稽徵機關經查對結果，如認為所載內容並無錯誤，應從速於限繳日期答
    復，並退還繳納通知書請其依限繳納，當不發生應否改訂繳納期間問題；其因稽
    徵機關作業關係，在限繳日期屆滿後始行答復者，縱經查對結果並無錯誤，仍應
    改訂繳納期間，以資便民」，上述被告機關（按實係財政部台灣省中區國稅局）
    八十三年十二月十三日函所列未分配盈餘累積數二四、六八九、七三八元顯然錯
    誤，國蒼公司於八十四年度應增資之期間內向被告機關（按實係向財政部台灣省
    中區國稅局）表達未分配盈餘累積數顯然錯誤。被告機關（按實係財政部台灣省
    中區國稅局）於八十五年十月十一日始更正未分配盈餘累積數為一二、八○六、
    五四六元，則依上述相關規定被告機關（按應係財政部台灣省中區國稅局）應更
    正通知國蒼公司選擇，或於八十五年度繳納加徵百分之十營利事業所得稅，或於
    八十六年增資，否則於八十七年強制歸戶課徵股東綜合所得稅。故被告機關於八
    十五年強制歸戶課徵股東綜合所得稅顯欠允當等語，資為爭議。
四、本院查（一）原告於本院審理時對於財政部台灣省中區國稅局以八十五年十月十
    一日中區國稅中市資第八五○三六六五號函所更正之國蒼公司未分配盈餘累積數
    一二、八○六、五四六元，並不爭執（按原告原爭執之國蒼公司八十一年度營利
    事業所得，國蒼公司申請復查，經維持原核定，國蒼公司未提訴願，已確定），
    則此數額亦超過國蒼公司已收資本額六、０００、０００元，國蒼公司仍應依行
    為時之促進產業升級條第十五條但書之規定，選擇就超過可保留額度加徵百分之
    十營利事業所得稅，或依所得稅法第七十六條之一規定辦理增資或分配。（二）
    財政部台灣省中區國稅局臺中分局八十三年十二月十三日中區國稅中市資第00
    000000號通知函所載未分配盈餘累積數之錯誤係因該局誤將國蒼公司七十
    七年度之營業額登載為當年度之稅後盈餘所致，惟縱使該年度稅後盈餘數為零，
    其截至八十一年止之未分配盈餘累積數，仍有超過已收資本額一倍之情形（按財
    政部台灣省中區國稅局將國蒼公司累積至七十八年度之未分配盈餘誤算為一二、
    二八一、九四一元，實際上只有三九八、七四九元），此為國蒼公司所明知，因
    各公司對於自己歷年之未分配盈餘本知之甚稔，何況財政部台灣省中區國稅局所
    核定國蒼公司歷年（包括七十七年度）之課稅所得額，並無錯誤，亦為國蒼公司
    所明知，其自應先就正確無誤之部分即一二、八○六、五四六元，選擇加徵百分
    之十營利事業所得稅或先行分配或辦理增資，尚難因財政部台灣省中區國稅局遲
    延更正，即可免除其依法選擇辦理之義務。（三）稅捐稽徵法第十七條規定及財
    政部七十年一月三日台財稅第三○○○九號函釋意旨，均係指有關『繳納通知書
    』（即繳款書）有錯誤之相關規定，並不適用於本案，原告主張顯係對法令之誤
    解。（四）並無法令規定稅捐稽徵機關於更正公司之未分配盈餘數額後，應重新
    發函通知辦理選擇，何況國蒼公司於八十五年間既在辦理清算中，如重新發函通
    知其辦理選擇，其亦無法辦理。
五、綜上所述，財政部台灣省中區國稅局於八十五年十月十一日更正國蒼公司之未分
    配盈餘累積數為一二、八○六、五四六元，未重新通知國蒼公司選擇處理未分配
    盈餘之方法，被告依據此更正之數額歸戶課徵股東即原告之八十五年度綜合所得
    稅，均無違誤，復查及訴願決定遞予維持，亦無不合，原告起訴意旨，仍執陳詞
    及個人主觀之見解，請求撤銷訴願決定及原處分，為無理由，應予駁回。
據上論結，本件原告之訴為無理由，爰依行政訴訟法第九十八條第三項前段，判決如
主文。
中    華    民    國      九十      年    十二        月    二十八      日
                            臺 北 高 等 行 政 法 院  第 五 庭
                                           審 判 長  法    官  姜素娥
                                                     法    官  帥嘉寶
                                                     法    官  林文舟
右為正本係照原本作成。
如不服本判決，應於送達後二十日內，向本院提出上訴狀並表明上訴理由，如於本判
決宣示後送達前提起上訴者，應於判決送達後二十日內補提上訴理由書（須按他造人
數附繕本）。
中    華    民    國      九十      年    十二        月    三十一      日
                                                     書 記 官  林孟宗


司法院資訊處製作；財團法人民間司法改革基金會備份。
